【裁判字號】    99,易,1102
【裁判日期】    990511
【裁判案由】    妨害名譽
【裁判全文】
臺灣臺中地方法院刑事判決              99年度易字第1102號
公  訴  人  臺灣臺中地方法院檢察署檢察官
被      告  丁○○
上列被告等因妨害名譽案件，經檢察官提起公訴（98年度偵字第
29382 號），本院判決如下：
    主    文
丁○○公然侮辱人，處罰金新臺幣仟元，如易服勞役，以新臺
幣壹仟元折算壹日。
    犯罪事實
一、丁○○於民國98年11月24日，適逢臺中縣新社鄉舉辦「新社
    花海節」活動，乃在新社鄉○○街旁臨時搭設於戶外之遊客
    休息區，擺設攤位販賣油條、杏仁茶及風車等物，並提供桌
    椅予該處各家攤商，供飲食消費之顧客使用。俟同日中午12
    時30分時許，遊客乙○○攜同子女甲○○、何翊慈，向丁○○攤位隔壁販賣炸食之攤商，點購炸花枝丸及炸山蘇後，即
    在該攤位前之桌椅食用。其間因乙○○之子甲○○因好奇靠
    近油炸之鍋具，乙○○唯恐其子遭熱油燙傷，心急情切下乃
    大聲喝止，丁○○認乙○○音量過大，遂要求乙○○小聲一
    點，以免影響攤販做生意及顧客之權益，且另以台語「被燙
    過1 次後即知該死（意旨即知後果嚴重）」等語揶揄、評論
    乙○○管教子女之事，乙○○雖未隱忍未發，然雙方已心生
    芥蒂。俟乙○○母子食用完畢欲離開該處時，丁○○又要求
    乙○○所餘之紙袋等垃圾帶走，乙○○因不知該桌椅係丁○○所提供，且因對丁○○心存不滿，乃嚴詞拒絕並怒稱炸花
    枝丸之老闆會收拾等語後，即攜子快步離去，詎丁○○不甘
    遭乙○○出言相激，竟基於公然侮辱之犯意，於乙○○攜子
    步行至販賣葡萄之攤位而尚未離開該休息區時，即在不特定
    之多數人得以共見共聞之狀況下，接續以「三小」、「幹」
    、「幹你娘」等足以貶損人格及聲譽之言詞，對乙○○公然
    侮辱。嗣經乙○○報警處理而得悉上情。
二、案經乙○○訴由臺中縣警察局東勢分局報告臺灣臺中地方法
    院檢察署檢察官偵查起訴。
    理  由
壹、證據能力：
一、按被告以外之人於偵查中向檢察官所為陳述，除顯有不可信
    之情況者外，得為證據，刑事訴訟法第159 條之1 第2 項定
    有明文。查證人乙○○、甲○○於偵查中所為證述，業經本
    院於審理中傳喚其2 人到庭作證，已保障被告之反詰問權，
    復經被告同意作為證據（見本院卷第14頁），本院亦查無上
    開證述有何顯不可信之情況，故上開證述，自有證據能力。
二、查其餘以下所引用被告以外之人於審判外之言詞或書面陳述
    ，而不符合刑事訴訟法第159 條之1 至第159 條之4 之規定
    者，業經本院於審理時當庭提示而為合法之調查，公訴人及
    被告均未於言詞辯論終結前聲明異議，本院審酌前開證據作
    成或取得之狀況，並無非法或不當取證之情事，且亦無顯不
    可信之情況，故認為適當而均得以作為證據，是前開證據依
    刑事訴訟法第159 條之5 之規定，均具有證據能力，先予敘
    明。
貳、實體部分：
一、訊據被告丁○○固不否認曾於上揭時、地與告訴人乙○○發
    生口角爭執，惟矢口否認有何公然侮辱之犯行，辯稱：案發
    當天，伊在新社花海休息區擺攤販賣油條、杏仁茶、風車，
    告訴人乙○○母子坐在伊提供給所有攤販使用的桌椅吃炸花
    枝丸等物。因告訴人之子甲○○靠近油鍋，告訴人大聲喝止
    ，影響攤商做生意，伊請告訴人說話小聲點，避免吵到其他
    用餐遊客。俟告訴人要離開時，伊兩度請告訴人將桌上之垃
    圾帶走，詎遭告訴人拒絕，且告訴人帶小孩走至隔壁賣葡萄
    攤位時，不斷大聲念念有詞，伊雖用台語對告訴人說「你是
    在大小聲什麼」等語，然並未以三字經等粗話辱罵告訴人云
    云。惟查：
  (一)被告丁○○於上揭時間、地點，因評論告訴人乙○○管教小
    孩乙事致雙方心生芥蒂，嗣又因桌面清理等問題相互爭執，
    被告遂以「幹」、「三小」、「幹你娘」等穢語辱罵告訴人
    等情，業據證人即告訴人乙○○於警詢、偵查及本院審理中
    證稱：伊當天攜同子女前往新社花海賞花，其間因長子甲○○好奇靠近炸花枝攤位之油鍋而遭伊斥責，被告卻稱伊音量
    過大影響攤商作生意，並以台語稱「小孩子燙1 次就知死」
    等語，伊未予理會。嗣於食畢炸花枝丸等準備離去時，被告
    要求伊將紙袋、竹籤等垃圾帶走，伊不知該桌椅係被告所提
    供，故以「炸花枝丸之老闆應會清理桌面」等語回應被告，
    俟伊母子步行至販賣葡萄攤位時，被告竟對伊怒罵「幹」、
    「三小」、「幹你娘」等穢語，使伊深覺受辱等語歷歷（見
    警卷第8-9 頁、偵卷第20頁、本院卷第13頁反面），核與證
    人即告訴人之長子甲○○於警詢、偵查及本院審理中證述：
    當天伊母親帶伊及妹妹何翊慈一同去新社看花，之後帶伊與
    妹妹去吃炸花枝丸，伊跑去油鍋邊看油炸情形，伊母親急忙
    要伊不要過去，被告遂以台語說「沒被燙過一次，就不知道
    該死」。嗣於其等吃完東西要離開時，被告有叫母親將東西
    收走，之後被告對母親罵「ㄍㄢˋ( 幹) 」、「三小」、「
    幹你娘」等語大致相符（見核退卷第7 頁、偵卷第19 -2 0
    頁、本院卷第12-13 頁），參酌證人甲○○已就讀國小二年
    級（參警卷所附年籍資料表），對於日常生活之記憶已非如
    稚齡幼童般易有混淆之情形，且觀其迭次證詞，對案發當天
    被告於其靠近油鍋遭告訴人制止時即出言揶揄，繼而被告與
    告訴人再因桌面清理問題更起爭執等重要情節均證稱不移，
    堪認其證述應非子虛，此外，並有偵查報告書、遊客休息區
    之現場照片、現場圖在卷可稽（見偵卷第6、12-13 頁）。
  (二)被告雖辯稱：伊最後僅有以台語稱「你是在大小聲什麼」等
    語，並未以三字經等穢語辱罵告訴人云云，然依本案始末發
    展以觀，告訴人乙○○出言制止或喝叱其子甲○○不得靠近
    油鍋之舉動，無非心急情切所致，縱認有音量較大而影響攤
    商生意或其他遊客權益之虞，被告亦可委婉勸說，然被告未
    體諒身為人母護子心切之動機，竟反以台語稱「小孩燙過1
    次即知死（亦即瞭解後果之嚴重性）」等語予以揶揄、相激
    ，於態度上恐較無禮，可認雙方之嫌隙係由被告所挑起，所
    幸告訴人雖有不滿，惟隱忍不發，衡情本可使紛爭就此打住
    。然被告見告訴人食用餐點完畢後未清理桌面，竟未斟酌告
    訴人不知該桌椅係由被告提供，且苟非攤商事前已特別講明
    或有特殊標示，於一般消費習慣下，桌面之餐具或垃圾由店
    家清理亦屬常情，竟喝令告訴人應清除桌面垃圾，則對告訴
    人而言，被告既非其消費之攤商，對於該桌椅係由被告所提
    供乙節亦全然不知，則告訴人認被告越俎代庖要求其清理桌
    面並非合理，自可理解，故以嚴詞拒絕且以不快之語氣回應
    ，亦難苛責，詎被告於告訴人攜子離去數公尺後，竟仍出言
    相激，足見被告自始至終對告訴人均存有挑釁之意，復衡情
    倘非內容確有不堪入耳之穢語，告訴人應無以堅定之態度訴
    諸法律，使歡樂之家庭出遊竟以警局做筆錄收尾之理，足認
    被告上開辯解，無非避重就輕之詞，不足採信。復按「公然
    」，乃指足使不特定之多數人得以共見共聞之狀態，依卷附
    現場照片所示，案發地點所在之遊客休息區，係於開放之戶
    外環境，搭設多家攤商供遊客往來飲食或採買水果等物品，
    自屬不特定多數人得以共見共聞之公眾場所，則被告在上開
    地點以「幹」、「三小」、「幹你娘」等不堪入耳之穢語辱
    罵乙○○，使往來該處不特定之遊客均得以共見共聞，顯然
    足以貶損乙○○之人格及聲譽，要無疑義。
  (三)綜上調查結果，本件事證明確，被告犯行洵堪認定，應依法
    論科。
二、核被告丁○○所為，係犯刑法第309 條第1 項之公然侮辱罪
    。爰審酌被告有公共危險等前科（有卷附刑案資料查註記錄
    表、臺灣高等法院被告前案記錄表可參），從事攤販之服務
    業，竟不知以和為貴，僅因細故即與告訴人乙○○發生口角
    ，進而以三字經之穢語惡言相向，使告訴人深覺受辱，然其
    於本院審理中已表達願向告訴人當面道歉之意（惟告訴人乙○○堅持訴追本案刑責，雙方未能和解，見本院卷第11頁反
    面），且犯罪情節尚屬輕微及被告之犯後態度等一切情狀，
    量處如主文所示之刑，並諭知易科罰金之折算標準。
據上論斷，應依刑事訴訟法第299 條第1 項前段，刑法第309 條
第1 項、第41條第1 項前段、第42條第3 項，刑法施行法第1 條
之1 ，判決如主文。
本案經檢察官丙○○到庭執行職務
中    華    民    國    99    年    5     月    11    日
                  刑事第十二庭  法  官  劉敏芳
以上正本證明與原本無異。
如不服本判決應於收受判決後10日內向本院提出上訴書狀，並應
敘述具體理由。其未敘述上訴理由者，應於上訴期間屆滿後20日
內向本院補提理由書（均須按他造當事人之人數附繕本）「切勿
逕送上級法院」。
告訴人或被害人對於判決如有不服具備理由請求檢察官上訴者，
其上訴期間之計算係以檢察官收受判決正本之日期為準。
                                書記官  陳錫威
中    華    民    國    99    年    5     月    11    日
附錄本案論罪科刑法條：
中華民國刑法第309條第1項：
公然侮辱人者，處拘役或 3 百元以下罰金。

司法院資訊處製作；財團法人民間司法改革基金會備份。
